【裁判字號】    91,交簡上,283
【裁判日期】    920423
【裁判案由】    公共危險
【裁判全文】
臺灣臺北地方法院刑事判決                      九十一年度交簡上字第二八三號
    上  訴  人
    即  被  告  甲○○
右列上訴人因公共危險等案件，不服本院新店簡易庭九十一年度店交簡字第三三五號
，中華民國九十一年十月二日第一審刑事簡易判決（台灣台北地方法院檢察署檢察官
聲請簡易判決處刑書案號：九十一年度偵字第八○三一、八八九八號），提起上訴，
本院管轄之第二審合議庭判決如左：
    主  文
原判決撤銷。
甲○○服用酒類，不能安全駕駛動力交通工具而駕駛，處有期徒刑月，如易科罰金
以佰元折算壹日；又行使偽造私文書，足以生損害於公眾及他人，處有期徒刑肆月
，如易科罰金以佰元折算壹日。應執行有期徒刑陸月，如易科罰金以佰元折算壹
日。
扣案如附表所示之物均沒收。
    事  實
一、甲○○明知服用酒類已達不能安全駕駛之程度時，即不得駕駛動力交通工具，竟
    自民國九十年十一月十三日凌晨零時四十分許起至一時二十分許止，在臺北市○
    ○街某處與友人共同飲用酒類飲料，酒後其控制力及注意力均已達無法安全駕駛
    動力交通工具之程度，猶駕駛車牌號碼ＦＢ－○六一號自用小客車離開上址在道
    路上行駛，迨於同日一時四十四分許，行經臺北縣新店市國道三號高速公路南向
    二十五公里處時，因超速行駛經警攔檢實施檢測，其呼氣所含酒精濃度高達每公
    升○．七五毫克，客觀上已達不能安全駕駛動力交通工具之程度。
二、詎甲○○為脫免刑法公共危險罪刑罰及違反道路交通管理處罰條例規定行政罰之
    處罰，竟在前揭接受實施酒精濃度檢測之現場，並向警方虛報其兄央正松之姓名
    ，而於如附表編號一之酒精濃度測試表上『被測人欄』內之偽造央正松之署押一
    枚，足以生損害於真正名義人央正松及主管機關對於酒精濃度檢測之正確性，嗣
    經警填製如附表編號二之內政部警政署國道公路警察局公警局交字第Ｚ0000
    0000號、公警局交字第Ｚ00000000號舉發違反道路交通管理事件通
    知單後交其簽收，竟接續於該通知單之通知聯上之『收受通知聯者簽章』欄上偽
    簽央正松之署押二次，計四枚（含迴覆聯上由移送聯複寫部分之署押各一枚，通
    知聯上未簽名），藉以表示係由本人收受之意，復持之交付取締員警收執而行使
    之，足以生損害於真正名義人央正松及道路交通管理之正確性，旋於同日凌晨二
    時十五分許經警員顏哲男帶回內政部警政署國道公路警察局第六警察隊木柵分隊
    辦公室製作筆錄時，復基於其前開偽造署押及行使偽造私文書之接續犯意，竟冒
    用其兄央正松之名義應訊，並接續於附表編號三至四所示之偵詢（調查）筆錄、
    指紋卡片上偽冒其兄央正松之名義簽名並按捺指印（所偽造之署押及指印數量詳
    如附表編號三、四所示），藉以表示係經本人同意及由本人收受之意，復持之交
    付內政部警政署國道公路警察局第六警察隊木柵分隊辦公室員警收執存卷而行使
    之，足以生損害於真正名義人央正松及司法機關偵審對象之正確性，嗣第六警察
    隊木柵分隊將前揭甲○○偽造央正松名義之指紋卡片經送內政部警政署刑事警察
    局比對確認後，始知上情。
三、案經內政部警政署國道公路警察局第六警察隊報請臺灣臺北地方法院檢察署檢察
    官偵查後聲請簡易判決處刑。
    理  由
一、關於上訴人即被告甲○○在右揭時、地服用酒類，已達於不能安全駕駛動力交通
    工具之狀態後，仍駕駛前開車牌號碼之車輛在道路上行駛，嗣為警查獲並測得伊
    呼氣酒精濃度達每公升零點七五毫克等事實，業據其於警員詢問及本院審理時均
    供承不諱（參見九十一年度偵字第八○三一號偵查卷宗第十三頁反面、本院九十
    一年十一月二十日訊問筆錄），又其以呼氣測試酒精濃度為每公升○‧七五毫克
    （ＭＧ／Ｌ），此有酒精濃度檢測表影本及內政部警政署國道公路警察局舉發違
    反道路交通管理事件通知單在卷可憑，另被告當時超越國道三號高速公路時速限
    制而以時速一百三十一公里超速行駛，顯然無法安全駕駛等情事，亦有前揭內政
    部警政署國道公路警察局第六警察隊木柵分隊警員陳為德依職權所填製刑法第一
    百八十五條之三案件測試觀察紀錄表影本一紙在卷可考，足徵確有飲用酒類後其
    意思能力受影響之情形，本院綜觀上開各項跡證，堪認被告酒後導致注意力、判
    斷力減弱，駕駛汽車時有駕駛操控力欠佳之情形，被告確有於飲用酒類後，已達
    不能安全駕駛動力交通工具而仍然駕駛之犯行。
二、按刑法第一百八十五條之三規定服用酒類致不能安全駕駛動力交通工具，係抽象
    危險犯，並不以發生具體危險為必要，至所謂酒醉狀態，只需一般評價程度達於
    對車輛駕駛行為失其必要之注意力或判斷力之虞即可，至實際上對駕駛行為是否
    發生具體危險，則並不重要。又行為人飲酒後如其呼氣酒精濃度達人體酒精濃度
    為每公升○‧七五毫克時，即有反應較慢、感覺減低、思考改變並影響駕駛之情
    形，有行政院國軍退除役官兵輔導委員會臺北榮民總醫院八十八年八月五日（八
    八）北總內字第二六八六八號函附卷可參，且汽車駕駛人飲酒後其呼氣中酒精濃
    度如已達於每公升○‧七五毫克，其肇事率為一般未飲酒者之二十五倍，亦有中
    央警察大學交通學系暨交通管理研究所教授蔡中志之研究報告在卷可憑，況法務
    部於八十八年五月十日亦邀集司法院刑事廳、交通部、行政院衛生署、內政部警
    政署及中央警察大學等相關單位決議，並參酌美國加州運輸部交通安全局所實驗
    之結果，以呼氣酒精濃度逾每公升含Ｏ．五五毫克時，即得認為不能安全駕駛為
    認定標準，蓋因由美國、德國及日本等國家所進行之酒精濃度與精神狀態之測試
    實驗，呼氣中酒精濃度達每公升Ｏ．五五毫克時，就人之生理方面，已產生視覺
    反應遲鈍、影像不能集中、同時不能看清前方路況及車旁照後鏡等狀況，其駕駛
    能力已受有影響，其肇事率已為一般正常人之十倍，足徵此項認定標準，依一般
    社會通念，客觀上足以認定已達不能安全駕駛之程度。綜上所述，被告於飲酒後
    ，其體內之酒精濃度經警攔查檢測其呼氣所含酒精濃度高達每公升○．七五毫克
    ，是依前述臺北榮民總醫院函文及學者研究報告所提出「不能安全駕駛」之酒精
    含量數值、被告酒精濃度檢測表等補強證據已足資擔保被告於本院調查中所為上
    開任意性自白具有相當程度之真實性，而得使本院確信被告前述自白之犯罪事實
    確屬真實，本院自得依被告自白及各該補強證據認定被告有為前述犯行，本件事
    證明確，被告之犯行堪以認定。
三、又關於上訴人即被告於前揭時、地酒後駕車為警查獲後，為規避刑事及行政罰責
    任，而冒用其兄央正松之名義應訊，並接續於附表編號一至四所示之文件上偽造
    署押、指印，將該等文件持向警員行使而交還，表示係央正松本人接受酒精濃度
    測試，且被告亦於九十年十二月二十七日至前揭木柵分隊向警員陳為德坦承其上
    開犯行等事實，亦業據被告迭於警訊、偵查及本院審理時供承不諱，並有前開酒
    精濃度檢測表影本及內政部警政署國道公路警察局舉發違反道路交通管理事件通
    知單等件在卷可稽，核與警員陳為德、顏哲男到庭證述之內容相符（參見本院九
    十二年一月六日訊問筆錄），是以被告確有於附表編號一至四所示之文件上偽造
    央正松署押及指紋，並將該等文件持交警員行使之犯行，亦堪認定。
四、次按於員警所填發之舉發違反道路交通管理事件通知單上之「收受通知聯者簽章
    」欄署押後交還員警，係表示確由本人收受該通知單之意，是該通知單即含有收
    據之性質，應屬私文書，又刑法第二百十七條所稱之「偽造署押」，係指行為人
    冒用本人名義在文件上簽名或為民法第三條第三項所稱指印之類似簽名之行為者
    而言（最高法院四十年台非字第二十號及八十年台非字第二七七號判決可資參照
    ）。至於被告於附表編號一及三至四之文件上簽名及捺指印，僅係表示對於員警
    依法施以強制處分行為及權利告知之知悉，尚無從表示製作名義人及表彰一定法
    律上之用意，是其所為應僅屬偽造署押，無偽造文書之問題，被告所為偽造署押
    之行為，為偽造私文書之階段行為，而偽造私文書之低度行為，復為行使之高度
    行為所吸收，均不另論罪，又被告於附表所示之文件上偽造「央正松」之署押（
    含指印），雖係先後所為，然該同一刑事案件中之數行為係於同時地或密切接近
    之時地實施並侵害法益，各行為之獨立性極為薄弱，依一般社會觀念難以強行分
    離，且被告冒名應訊，其主觀上當有自始至終於該案件各階段之進行偽造署押以
    遂犯行之意思，其各個偽造署押舉動乃為犯罪行為之一部份，是同一刑事案件中
    之數偽造行為可視為一刑事訴訟程序之數個階段，應包括於一行為予以評價，為
    接續犯，而論以一罪。
五、核被告甲○○所為，係犯刑法第一百八十五條之三服用酒類不能駕駛動力交通工
    具而駕駛罪，又被告在附表編號一至四之文件上偽造央正松署押、指印，係犯刑
    法第二百十六條、第二百十條之行使偽造私文書罪，被告所犯上開服用酒類不能
    駕駛動力交通工具而駕駛及行使偽造私文書二罪，犯意各別，構成要件互異，應
    予分論併罰。再被告於簽名之際並捺按指印，該指印同為代表被冒用者之身分，
    其作用及效力與署名無異，亦屬署押之一種，是如附表編號一至四所示偽造之「
    央正松」署押（含指印），不問是否屬於被告所有，均應依刑法第二百十九條規
    定宣告沒收之。
六、原審以被告前開犯行之事證明確，而論罪科刑，判處被告服用酒類，不能安全駕
    駛動力交通工具而駕駛，處有期徒刑三月，如易科罰金以三百元折算一日；又偽
    造署押，足以生損害於公眾及他人，處有期徒刑三月，如易科罰金以三百元折算
    一日，又行使偽造私文書，足以生損害於公眾及他人，處有期徒刑三月，如易科
    罰金以三百元折算一日，應執行有期徒刑七月，如易科罰金以三百元折算一日，
    固非無見，惟因：被告所為偽造署押之行為，為偽造私文書之階段行為，而偽造
    私文書之低度行為，復為行使之高度行為所吸收，均不另論罪，又被告係先後所
    為，然該同一刑事案件中之數行為係於同時地或密切接近之時地實施並侵害法益
    ，各行為之獨立性極為薄弱，依一般社會觀念難以強行分離，其主觀上當有自始
    至終於該案件各階段之進行偽造署押以遂犯行之意思，應包括於一行為予以評價
    ，為接續犯，而論以一罪，已如前述，原判決疏未認定，尚有未洽。
七、至被告上訴意旨雖謂，經此刑之追訴及判決後，已深感悔悟，而絕無再犯之虞，
    希望服用酒類，不能安全駕駛動力交通工具而駕駛之部分請求准予宣告緩刑，又
    當時其於九十年十二月二十七日親至前揭木柵分隊向警員陳為德坦承犯行，應論
    自首云云。惟查：(一)汽車駕駛人飲用酒類或其他類似物後其吐氣所含酒精濃度超
    過每公升○‧二五毫克或血液中酒精濃度超過百分之○‧○五以上者，不得駕車
    ，現行道路交通安全規則第一百十四條第二款、道路交通管理處罰條例第三十五
    條第一項第一款分別定有明文，嗣因服用酒類或其他相類之物過量致意識模糊，
    以致駕車肇事之情形鉅增，為達防止交通事故發生之目的，乃於八十八年四月二
    十一日在刑法公共危險罪章中增訂第一百八十五條之三之規定，被告應知之甚稔
    ，猶應注意酒後不能駕車之規定，以維護公共安全，然其酒測吐氣所含酒精成份
    每公升為○．七五毫克，超逾安全駕駛之標準每公升為○．二五毫克以上達數倍
    ，若予輕判並給予緩刑，將無警懲之效，被告請求准予宣告緩刑云云，並不足取
    。(二)又被告雖於事後即九十年十二月二十七日親至木柵分隊向警員陳為德坦承其
    偽冒其兄央正松之名義簽名並按捺指印，然被告前揭犯罪事實，業據內政部警政
    署國道公路警察局第六警察隊木柵分隊將如附表編號四之被告偽造央正松名義之
    指紋卡片，經送內政部警政署刑事警察局輸入電腦比對確認結果，與檔存被告役
    男指紋卡相同，疑有冒名之嫌，並於九十年十二月二十五日發文函覆內政部警政
    署國道公路警察局第六警察隊查處惠復，此有該局（九十）刑紋字第二三九一○
    一號函文一紙在卷可按，故被告雖至前揭木柵分隊坦承冒名犯行，已是在內政部
    警政署刑事警察察覺其犯嫌之後，是被告並不合於刑法第六十二條前段所定對於
    未發覺之犯罪自首而接受裁判之要件。據上所述，上訴意旨指摘原判決不當，並
    無理由，應予駁回其上訴。
八、綜上所述，被告上訴意旨謂原審量刑過重，請求從輕量刑或為緩刑之宣告，固屬
    無據，已如前述，惟原判決既有可議，自應由本院予以撤銷改判，以期適法。爰
    審酌被告於飲用酒類後，已達不能安全駕駛動力交通工具之狀態而仍為駕駛行為
    ，危及其他道路交通參與者之安全，惟於警局詢問時供承犯行，犯後態度尚佳等
    情狀，爰分別量處如主文第二項所示之刑，並合併定其應執行之刑及均諭知易科
    罰金之折算標準，以資懲儆。
九、據上論斷，應依刑事訴訟法第四百五十五條之一第一項、第三項、第三百六十九
    條第一項前段、第三百六十四條、第二百九十九條第一項前段，刑法第一百八十
    五條之三、第二百十六條、第二百十條、第二百十九條、第五十條、第五十一條
    第五款，罰金罰鍰提高標準條例第二條，判決如主文。
本案經檢察官乙○○到庭執行職務。
中      華      民      國    九十二    年      四      月    二十三    日
                                台灣台北地方法院交通法庭
                                    審判長法  官 劉壽嵩
                                          法  官 洪文慧
                                          法  官 鄧德倩
右正本證明與原本無異。
本判決不得上訴
                                          書記官 謝韻華
中      華      民      國    九十二    年      四      月    二十五    日
附表：
 ┌──┬───────────┬────────┬──────────┐
 │編號│  文    件    名    稱│ 欄          位 │ 偽  造  之  署  押 │
 ├──┼───────────┼────────┼──────────┤
 │ 一 │酒精濃度測試表        │被測人欄        │央正松之署押一枚    │
 ├──┼───────────┼────────┼──────────┤
 │ 二 │內政部警政署國道公路警│收受通知聯者簽章│央正松之署押共四枚  │
 │    │察局公警局交字第Ｚ六０│欄              │                    │
 │    │二四六０四四號、公警局│                │                    │
 │    │交字第Ｚ0000000│                │                    │
 │    │五號舉發違反道路交通管│                │                    │
 │    │理事件通知單          │                │                    │
 ├──┼───────────┼────────┼──────────┤
 │ 三 │內政部警政署國道公路警│被詢問人欄及內文│央正松之署押及指印共│
 │    │察局第六警察隊木柵分隊│                │十五枚              │
 │    │九十年十一月十三日凌晨│                │                    │
 │    │二時十五分之偵詢筆錄  │ │                    │
 ├──┼───────────┼────────┼──────────┤
 │ 四 │指紋卡片              │                │央正松之指印共二十枚│
 └──┴───────────┴────────┴──────────┘


司法院資訊處製作；財團法人民間司法改革基金會備份。
